【裁判字號】    96,易,6088
【裁判日期】    970111
【裁判案由】    詐欺
【裁判全文】
臺灣臺中地方法院刑事判決              96年度易字第6088號
公  訴  人  臺灣臺中地方法院檢察署檢察官
被      告  乙○○
                    （現在臺灣臺中監獄執行中）
                    國民
上列被告因詐欺案件，經檢察官提起公訴（九十六年度偵字第九
三二八號），本院合議庭裁定改以簡式審判程序審理，判決如下
：
    主    文
乙○○幫助意圖為自己不法之所有，以詐術使人將本人之物交付
，處有期徒刑月，如易科罰金，以新臺幣壹仟元折算壹日，減
為有期徒刑壹月又拾伍日，如易科罰金，以新臺幣壹仟元折算壹
日。
    犯罪事實
一、乙○○明知金融機構帳戶之存摺及金融卡係供自己使用之重
    要理財工具，關係個人財產、信用之表徵，且可預見存摺、
    印章、金融卡及其密碼如交予他人使用，而未加以闡明正常
    用途，極易被利用為與財產有關之犯罪工具，更使犯罪難以
    查緝，竟因經由報紙廣告得知可以出賣金融機構帳戶之方式
    牟利，即不顧他人可能遭受財產上損害之危險，基於縱若其
    金融機構帳戶被利用作為遂行他人詐欺取財之犯罪使用，亦
    不違背其本意之幫助犯意，於民國九十五年九月上旬某日，
    在臺中縣潭子鄉頭家村「德天宮」前，將其於九十四年八月
    十五日，在址設於臺中市○○路二○二號之臺中市第二信用
    合作社營業部（以下簡稱臺中二信）申請設立之帳號為00
    000000000000號帳戶之存摺、印章及金融卡，
    以新臺幣（下同）四千元之代價出賣予真實姓名年籍不詳綽
    號「阿文」之成年男子，同時告知「阿文」其金融卡密碼，
    而容任他人使用其上開銀行帳戶以遂行詐欺取財之犯罪。嗣
    「阿文」取得乙○○上開銀行帳戶後，即基於意圖為自己不
    法所有之犯意，先於報紙刊登不實之貸款廣告，適有甲○○
    因急需用錢，於九十五年九月六日某時，撥打貸款廣告上所
    載電話聯絡，「阿文」遂向甲○○佯稱須先繳納相關費用始
    可辦理貸款，致甲○○因而陷於錯誤，接續匯款三筆，共計
    四萬一千六百七十元至指定帳戶，其中於九十五年九月十五
    日，匯款二萬三千二百元至乙○○上開臺中二信帳戶中。嗣
    因甲○○察覺受騙，報警而循線查悉上情。
二、案經臺中市警察局第一分局報告臺灣臺中地方法院檢察署檢
    察官偵查起訴。
    理    由
一、訊據被告乙○○對於上開犯罪事實坦承不諱，核與證人即被
    害人甲○○於警詢時證述其遭人以如犯罪事實欄一、所載之
    方式詐騙，致陷於錯誤，而匯款至被告上開臺中二信帳戶等
    情相符，且有被告上開臺中二信帳戶存摺存款戶綜合約定書
    、印鑑卡、客戶交易明細查詢各一份、被害人甲○○提出之
    郵政跨行匯款申請書二紙，及合作金庫銀行存款憑條一紙附
    卷可稽，足徵被告之自白與事實相符，堪以採信。衡情任何
    人均可辦理金融機構帳戶存摺使用，是如無正當理由，實無
    借用他人存摺使用之理，而金融機構帳戶存摺亦事關個人財
    產權益之保障，其專有性甚高，除非本人或與本人具親密關
    係者，難認有何理由可自由流通使用該存摺。又一般人均有
    妥為保管及防止他人任意使用之認識，縱特殊情況偶需交付
    他人使用，亦必深入瞭解用途及合理性，始予提供，且該等
    專有物品如落入不明人士手中，而未加以闡明正常用途，極
    易被利用為與財產有關之犯罪工具，此為吾人依一般生活認
    知所易於體察之常識，而有犯罪意圖者，非有正當理由，竟
    徵求他人提供帳戶，客觀上可預見其目的，係供為某筆資金
    之存入，嗣再行領出之用，且該筆資金之存入及提領過程係
    有意隱瞞其流程及行為人身分曝光之用意，一般人本於一般
    認知能力均易於瞭解，尤其邇來因詐欺取財集團猖獗，報章
    媒體屢屢報導其均以蒐購人頭帳戶作為其詐欺取財供匯款之
    工具，政府並因而於電子或平面媒體廣為宣導防止民眾受騙
    ，被告為智慮成熟之成年人，是其應可預見將其上開臺中二
    信帳戶之存摺、印章、金融卡及其密碼提供他人使用，將幫
    助他人實施詐欺取財犯罪，但仍將其該銀行帳戶之存摺、印
    章、金融卡及其密碼交付於不詳姓名年籍綽號「阿文」之成
    年男子，顯具縱有人以其該銀行帳戶實施詐欺取財之犯罪，
    亦不違背其本意之幫助意思至明。從而，本件事證明確，被
    告犯行堪以認定，應予依法論科。
二、查該收受被告上開臺中二信帳戶之不詳姓名年籍綽號「阿文
    」之成年男子基於意圖為自己不法所有之犯意，於如犯罪事
    實欄一、所載之時間，施用如犯罪事實欄一、所載之詐術，
    致被害人甲○○陷於錯誤，而匯款至被告上開銀行帳戶，核
    其所為，係犯刑法第三百三十九條第一項之詐欺取財罪。被
    告將其所有之臺中二信帳戶提供予「阿文」作為詐欺取財犯
    罪之指定匯款帳戶，乃係基於幫助「阿文」詐欺取財之不確
    定故意，而被告提供上開臺中二信帳戶之行為，要屬詐欺取
    財構成要件以外之行為，則被告應屬以幫助之意思，參與詐
    欺取財構成要件以外之行為，核其所為，係犯刑法第三十條
    第一項前段、第三百三十九條第一項之幫助詐欺取財罪，並
    依刑法第三十條第二項之規定，按正犯之規定減輕其刑。爰
    審酌被告明知目前社會上詐騙集團犯案猖獗，時有利用人頭
    帳戶詐欺取財之情事，竟仍率爾將其金融機構帳戶出賣供他
    人使用，使犯罪難以查緝，等同助長犯罪，對社會秩序危害
    非輕，惟念被告犯罪後坦承犯行，態度良好，暨念被告並未
    實際參與詐欺取財之犯罪，責難性較小等一切情狀，量處有
    期徒刑三月。又查本件被告之犯罪時間，係在九十六年四月
    二十四日以前，所犯為刑法第三十條第一項、第三百三十九
    條第一項之幫助詐欺取財罪，且其宣告刑未逾有期徒刑一年
    六月，合於中華民國九十六年罪犯減刑條例減刑之規定，爰
    依該條例規定減其宣告刑二分之一，即減為有期徒刑一月又
    十五日，並依同條例第九條及刑法第四十一條第一項前段之
    規定，諭知易科罰金之折算標準，以示懲儆。
據上論斷，應依刑事訴訟法第二百七十三條之一第一項、第二百
九十九條第一項前段，刑法第三十條第一項、第二項、第三百三
十九條第一項、第四十一條第一項前段，刑法施行法第一條之一
，中華民國九十六年罪犯減刑條例第二條第一項第三款、第七條
、第九條，判決如主文。
本案經檢察官丙○○到庭執行職務。
中    華    民    國    97    年     1    月    11    日
                        刑事第一庭  法  官  郭妙俐
上正本證明與原本無異。
如不服本判決，應於判決送達後十日內向本院提出上訴狀，上訴
於臺灣高等法院臺中分院 (須附繕本)。
上訴書狀如未敘述理由，應於上訴期間屆滿後二十日內補提理由
書於本院。
                                    書記官  陳玉芬
中    華    民    國    97    年     1    月    11    日
附錄本案論罪科刑法條全文
刑法第三十條
幫助他人犯罪者，為從犯。雖他人不知幫助之情者，亦同。
從犯之處罰，得按正犯之刑減輕之。
刑法第三百三十九條
意圖為自己或第三人不法之所有，以詐術使人將本人或第三人之
物交付者，處五年以下有期徒刑、拘役或科或併科一千元以下罰
金。
以前項方法得財產上不法之利益或使第三人得之者亦同。
前二項之未遂犯罰之。


司法院資訊處製作；財團法人民間司法改革基金會備份。
